臺灣高等法院高雄分院刑事判決　　　　　　　　　　九十一年度上訴字第六八四號
　　上　訴　人　台灣屏東地方法院檢察署檢察官
　　被　　　告　乙○○
　　指定辯護人　本院公設辯護人　孫妙岑
右上訴人因被告強盜案件，不服台灣屏東地方法院九十一年度訴字第二七號中華民國
九十一年三月十二日第一審判決（起訴案號：台灣屏東地方法院檢察署九十年度偵字
第七九四四號），提起上訴（移送併辦案號：台灣屏東地方法院檢察署九十一年度偵
字第一０五五號），原審法院判決如左：
    主  文
原判決撤銷。
乙○○連續意圖為自己不法之所有，攜帶兇器，以強暴至使不能抗拒而取他人之物，
處有期徒刑柒年貳月，褫奪公權伍年。膠帶肆條沒收。
    事  實
一、乙○○因缺錢花用，竟意圖為自己不法之所有，基於概括之犯意，連續為左列強
    盜之犯行：
  (一)於民國九十年十一月十五日凌晨二時十二分許，攜帶其所自購，客觀上足以危害
    人之生命身體，依社會通常觀念可供兇器使用之長刀子一支（全長六十五公分，
    刀刃寬七公分），戴口罩，進入屏東縣屏東市○○路二０六號ＯＫ二十四小時便
    利商店，佯以選購碗麵（速食麵），攜至櫃檯結帳，趁機出示身藏之長刀子，對
    在場之結帳員甲○○，施強暴及脅迫，嚇令甲○○交出財物，致甲○○不能抗拒
    ，將收銀機內之現金新台幣（下同）柒佰元及身上皮包內壹仟元拿出，乙○○取
    之放入口袋中，復強取櫃檯上之長壽香煙五條及洋煙五條而去。得手後現金花用
    殆盡，香煙自行吸用一空，口罩及長刀丟棄，嗣自其所選購之碗麵上之指紋及錄
    影帶所攝之照片，循線查獲（即移送併辦部分）；得款及香煙均花費殆盡。
  (二)於民國九十年十二月十五日早上六時二十一分許，嘴戴口罩及頭戴運動帽，攜帶
    非其所有，客觀上足以危害人之生命身體，依社會通常觀念可供兇器使用之菜刀
    （全長三十六公分，刀刃寬十五公分）一把，進入屏東縣內埔鄉○○村○○路五
    七八號臺灣巨蛋超商內，先以現金一百元紙鈔，向店員丙○○兌換十元硬幣把玩
    其內之電子遊戲機，之後見店內無其他顧客上門之際，復以一百元紙幣，向店員
    丙○○佯稱欲兌換十元硬幣十枚，迨丙○○轉身欲兌換硬幣時，乙○○即取出預
    藏之菜刀一把指向丙○○施強暴及脅迫，大聲喝令搶劫，致使丙○○不能抗拒，
    遵其命取出櫃臺收銀機內之現金約一萬四千元，得手後，再以菜刀強押丙○○至
    店內後方，以膠帶綑綁其手腳後匆忙逃逸，作案用之菜刀及口罩等物，則隨手丟
    棄於大新路附近農地內（迄未尋獲及扣案），所得財物花用殆盡，嗣為警方於現
    場電動玩具上採得乙○○指紋而循線查獲。並扣得綑綁丙○○所用之膠帶四條。
二、案經屏東縣警察局內埔分局、屏東縣警察局報請臺灣屏東地方法院檢察署檢察官
    偵查起訴及移送併辦。
    理  由
一、右揭「(二)」部分之事實，訊據被告乙○○直承不諱，其於警、偵訊、及原審法院
    審理中亦同此供承無異，被告於本院調查時並繪製所使用之菜刀附卷（見警(一)卷
    第四至七頁、偵查卷第四至六頁、原審卷第七、八、三七至四十頁），核與被害
    人丙○○警訊及本院調查時所指述之情節相符，並當庭指認無異（見警(一)卷第三
    、八至十頁）。次查警方於現場採得之指紋，經送內政部警政署刑事警察局鑑驗
    結果，確與被告乙○○指紋卡右拇指指紋相符，亦有該局九十年十二月十八日（
    ）刑紋字第二三四０八三號鑑驗書可證（見警(一)卷第十三頁）。此外，並有現
    場照片十一幀、指認照片、錄影帶一卷及綑綁用之膠帶四條可憑（見警(一)卷第十
    二至二十三頁、偵查卷第十三頁），是被告乙○○上開之自白核與事實相符，事
    證明確，此部分犯行洵堪認定。
二、右揭「(一)」部分之事實，訊據被告乙○○直承不諱，其於警訊亦同此供承無異（
    見警(二)卷第一至二頁）；被告於本院調查時並繪製所使用之長刀附卷，核與被害
    人甲○○所指述及指認被告口卡之情節相符（見警(二)卷第三、四、五頁），於本
    院調查時當庭指認無異，並有被告行劫時所攝之錄影一捲在案（見九十一年度偵
    字第一０五五號卷六第），復有自該錄影帶中翻拍被告行劫之動作及影像可證（
    見警(二)卷第八頁）。次查警方於現場即被告曾佯持以結帳之碗麵上採得之指紋經
    送內政部警政署刑事警察局鑑驗結果，確與被告乙○○指紋卡右拇指指紋相符，
    亦有該局九十一年一月二十二日（）刑紋字第二一八二九八號鑑驗書可證（見
    警(二)卷第十三頁）。此外，並有被告指紋卡、現場照片、碗麵照片、指紋照片等
    多幀可供參證（見警(二)卷第十四至十八頁），是被告乙○○前述自白核與事實相
    符，事證明確，此部分犯行洵堪認定。
三、被告乙○○所繪製其手持之長刀子或菜刀（均由被告繪製在卷），客觀上足以危
    害人之生命、身體，依社會通常觀念係可供兇器使用之物，被告攜帶，持以對超
    商店員丙○○、甲○○施強暴、脅迫，至使不能抗拒，而取走財物，核被告所為
    係犯刑法第三百三十條第一項之加重強盜罪。刑法有關強盜罪之條文，已於九十
    一年一月三十日修正公布，並廢止懲治盜匪條例，均於九十一年二月一日生效。
    被告犯罪後，法律變更，依最高法院決議意旨，新刑法施行後，懲治盜匪條例廢
    止，於比較刑之輕重時，不以新刑法與舊刑法比較，應適用新刑法與懲治盜匪條
    例比較之。因修正後之刑法規定有利於行為人，依刑法第二條第一項從新從輕之
    原則，應適用修正後之刑法第三百三十條第一項處斷。公訴人引懲治盜匪條例第
    五條第一項第一款，自有未合，起訴法條應予變更。被告先後二次所犯，時間緊
    接，手法相同，反覆為之，所犯又係同一罪名之罪，顯係基於概括之犯意，應依
    連續犯之規定論以一罪。檢察官雖僅就被告如事實欄「(二)」部分之犯罪行為起訴
    ，餘者未於起訴書中及，但連續犯為裁判上一罪，檢察官就犯罪事實一部起訴
    ，依刑事訴訟法第二百六十七條規定，其效力及於全部，法院自屬有權全部審判
。又被告如事實欄「(二)」部分之犯罪行為捆綁被害人丙○○部分，係為劫取財物
    犯行之一部，應包括於強盜犯行，不另論妨害自由罪。
四、原審為科刑之判決，固非無見，惟(一)原判決對於屬起訴效力所及而未於起訴書中
    明如事實欄「(一)」所載之部分，不及審酌，自有未洽。(二)被告所犯係加重強盜
    罪，原審依刑法第三百二十八條第一項普通強盜罪論罪科刑，自屬違誤。檢察官
    上訴意旨指摘原判決不當，並移送併辦，為有理由，原判決即屬無可維持，應由
    本院撤銷改判。爰審酌被告係連續犯，年輕力壯不思奮勉向上，以不正方法獲取
    金錢財物，持刀對超商強盜，嚴重危害社會治安，並對被害人造成嚴重之心理傷
    害，念其坦承犯行，具悔意等一切情狀，量處如主文所示之刑，且依其犯罪性質
    ，認有褫奪公權必要，爰併宣告褫奪公權五年。扣案之膠帶四條為被告所有，供
    犯罪所用之物，依刑法第三十八條第一項第二款宣告沒收之；另未扣案之刀器、
    口罩及運動帽，雖係被告犯罪所用，惟菜刀非被告所有，長刀雖屬其自購，但均
    非違禁物，且均連同口罩及運動帽，皆丟棄不存，均不另宣告沒收。
據上論斷，應依刑事訴訟法第三百六十九條第一項前段、第三百六十四條、第二百九
十九條第一項前段、第三百條，刑法第二條第一項、第五十六條、第三百三十條第一
項、三十七條第二項、第三十八條第一項第二款，判決如主文。
本案經檢察官張金塗到庭執行職務。
中        華        民        國    九十一  年    六    月     十二     日
                              臺灣高等法院高雄分院刑事第四庭
                                  審判長法官  蕭權閔
                                        法官  陳吉雄
                                        法官  陳啟造
右正本證明與原本無異。
如不服本判決應於收受本判決後十日內向本院提出上訴書狀，其未述上訴理由者，
並得於提起上訴後十日內向本院補提理由書狀（均須按他造當事人之人數附繕本)「
切勿逕送上級法院」。
                                      書記官  白蘭
中        華        民        國    九十一  年    六    月     十三     日
附錄：
本件論罪科刑法條：
刑法第三百三十條第一項
犯強盜罪而有第三百二十一條第一項各款情形之一者，處七年以上有期徒刑。
                                                                   Ａ
